【裁判字號】    98,易,269
【裁判日期】    990429
【裁判案由】    竊盜
【裁判全文】
臺灣新竹地方法院刑事判決               98年度易字第269號
公  訴  人  臺灣新竹地方法院檢察署檢察官
被      告  丙○○
上列被告因竊盜案件，經檢察官聲請以簡易判決處刑（聲請案號
98年度偵字第3314號），本院認不得以簡易判決處刑，改依通常
程序審理，判決如下︰
    主  文
丙○○竊盜，處拘役伍拾日，如易科罰金，以新臺幣壹仟元折算
壹日。
    事  實
一、丙○○意圖為自己不法所有，於民國98年4月12日12時4分許
    ，在新竹市○區○道路3段2號7-11便利商店內，徒手竊取店
    內開放式陳列架上超力家計號保險套1 盒，得手後藏置所穿
    著長褲口袋內，佯裝購買飲料2 罐而付款後步出該店。嗣該
    店店長乙○○於同日15時許清點店內陳列架貨品，發現上開
    保險套遭竊，旋調閱店內監視錄影設備，依監視錄影畫面查
    悉丙○○涉有上情，遂調閱店外監視錄影設備，依監視錄影
    畫面確認丙○○當日係駕駛車牌號碼N9─0680號自用小客車
    乃報警處理，嗣為警循上開車號而查獲上情。
二、案經乙○○訴由新竹市警察局第一分局報告臺灣新竹地方法
    院檢察署檢察官偵查起訴。
    理  由
壹、程序部分：
    按被告以外之人於審判外之言詞或書面陳述，除法律有規定
    者外，不得作為證據；又被告以外之人於審判外之陳述，雖
    不符合同法第159條之1至第159條之4之規定，但經當事人於
    審判程序同意作為證據，法院審酌該言詞陳述或書面陳述作
    成時之情況，認為適當者，亦得為證據。當事人、代理人或
    辯護人於法院調查證據時，知有第159條第1項不得為證據之
    情形，而未於言詞辯論終結前聲明異議者，視為有前項之同
    意，刑事訴訟法第159條第1項及第159條之5分別定有明文。
    經查，本判決下列所引用之被告以外之人於審判外之陳述，
    屬傳聞證據部分，檢察官、被告於本院準備、審理程序中均
    表示沒有意見，且迄於言詞辯論終結前亦未聲明異議。本院
    審酌上開證據資料製作時之情況，尚無違法不當及證明力明
    顯過低之瑕疵，亦認為以之作為證據應屬適當，故揆諸前開
    規定，爰依刑事訴訟法第159 條之5 規定，認前揭證據資料
    均有證據能力。
貳、實體部分：
一、訊據被告丙○○固坦認有於98年4 月12日前往新竹市○區○
    道路3 段2 號7-11便利商店購買東西，惟矢口否認有何竊盜
    犯行，辯稱：伊並沒有偷告訴人指稱遺失物品的動機，當日
    伊在陳列架上找巧克力，前面擋了1 位小姐，因為上面找不
    到伊要的巧克力，伊就蹲下來找下排的東西。當時身上穿工
    作服，久了，伊不知道衣服破掉的洞變大，所以身上1 盒綠
    色的東西掉出來，該綠色盒子是伊台北的朋友甲○○給伊的
    東西，裡面是放雄果素美白乳液的化妝品，伊放在身上背心
    口袋內，不知口袋破洞變大，盒子才從破洞地方掉出來等語
    。經查：
  (一)被告於98年4 月12日12時許，前往在新竹市○區○道路3 段
    2 號7-11便利商店內，購買飲料2 罐付款後離開之事實，頁
    據被告自承在卷，並有統一發票、監視錄影畫面2 張附卷可
    稽。
  (二)證人乙○○於警詢中指訴：伊在新竹市○區○道路3 段2 號
    7-11便利商店擔任店長職務，該店於98年4 月12日12時04分
    遭竊，清點後發現販賣的保險套4 盒，超力家計號1 盒、岡
    本OK衛生套2 盒、愛戴衛生套1 盒（誤稱為家庭計劃、戴瑞
    斯、岡本牌，以下均同）總計新臺幣（下同）535 元遭竊（
    其中岡本OK衛生套2 盒、愛戴衛生套1 盒遭竊部分，不另為
    無罪之諭知，理由後述）。遭竊保險套放置在店內走道置物
    架上，被告進入店內佯裝購物，以徒手將置物架上之保險套
    放進所穿的褲子右後方口袋內等語（見偵查卷第6-7 頁）。
  (三)證人乙○○復於偵查中證述：伊所負責鐵道路7-11超商每日
    盤點3 次，早上7 點盤點沒有少，下午3 盤點時發現少保險
    套，此外沒發現其他物失竊。伊在店內、外都裝監視器，伊
    發現失竊，即調閱監視器畫面從早上7 點看到下午3 點，從
    畫面上伊發現被告動作可疑，再從店外監視器確認被告進入
    店及步出店之過程。這段時間只有被告靠近保險套區，有在
    同一位置停最久的也是他，伊特別詳細看被告每一動作等語
    （見同上偵查卷第28-30 頁）
  (四)證人乙○○再於本院證述：98年4 月12日當時擔任新竹市○
    區○道路3 段2 號7-11便利商店的店長，當時有2 位店員在
    店內，於當日下午3 點多知道店內有物品失竊，因為店內會
    針對特殊商品做清點，即高單價及容易失竊，就是比較小的
    東西。當日有無掉其他東西伊沒有特別去記，但是伊只針對
    比較特殊的，因為平常不容易失竊。店內一天清點三次物品
    。早上7 點、下午3 點，晚上11點，這3 個時段是屬於交班
    的時間。我們盤點項目很多，有的查的到，因為保險套失竊
    很明確，電腦庫存數量可以查，我們才去報案。其他我們自
    行吸收。查到數量，剛好是少的數量超力家計號1 盒、愛戴
    衛生套盒、岡本OK衛生套2 盒。當日盤點紀錄，已資源回收
    ，未留存。保險套盒子外部都有包1 層塑膠模套，店內只有
    監視系統，沒有設置偵測門等語（見本院卷第38-42 頁）。
  (五)另本院於99年4 月8 日第1 次當庭勘驗店內監視器98年4 月
    12 日12 時03分22秒至12時04分45秒所攝錄之畫面，勘驗結
    果如下（見本院卷第19-20 頁）：
    畫面一（00000000:03:22）部分
    12:03:22：被告背對鏡頭由畫面下方進入畫面。
    12:03:30：被告轉向陳列架，前方有一位小姐。
    12:03:41：畫面結束。
    畫面二（000000 00:03:43）部分
    12:03:43：被告背靠陳列架，前方有一位小姐。被告雙手拿著
              貨品。
    12:03:48：被告左手伸向背後腰部附近。
    12:03:50：被告回復雙手拿著貨品的姿勢
    12:03:59：被告蹲下，雙手仍拿著貨品。
    12:04:01：被告背完全貼著後方陳列架。
    12:04:11：被告左手伸向背後腰部附近。
    12:04:15：被告回復雙手拿著貨品的姿勢。
    12:04:19：被告蹲下。
    12:04:22：被告右邊腰部掉出1個東西。
    12:04:25：被告發現後將東西放入口袋。
    12:04:32：被告持續用右手將東西放入口袋。
    12:04:38：被告回復雙手拿著貨品的姿勢。
    12:04:40：被告起身往鏡頭方向走來。
    12:04:45：被告走出畫面。
  (六)本院復於99年4 月15日第二次當庭勘驗店內監視器98年4 月
    12 日12 時03分43秒至12時04分45秒所攝錄之畫面，勘驗結
    果如下（見本院卷第37-38 頁）：
    被告背部緊靠後方陳列架，面向前方，被告前方站立一女性，
    在前方陳列架找尋物品，嗣被告右手拿著貨品，左手伸入後方
    其所穿著背心衣物內，在背後下半部及腰際部分上下滑動數
    次，被告左手回到前方雙手握住貨品，前方女性移向左側繼
    續尋找物品，被告仍面向前方，身體偏左微蹲，畫面中僅見
    被告右手拿取物品，畫面中未見被告左手，約4 秒後，被告
    起身，左手伸向左後方腰際，並出現類似塞物品動作上下移
    動約8 秒，前方女子離開，被告左手回到前方雙手握住貨品
    ，身體微側左，蹲下，被告仍面向前方，狀似搜尋前方物品
    ，被告後背右側自背心內掉落一反光淡綠色盒狀物品，並滑
    落到其後方緊靠之陳列架下方，被告察覺，仍面向前方，以其
    右手伸向後方陳列架抓取滑落盒狀物品後，仍面向前方，被告
    右手將所抓取之物品伸入被告身上穿著背心內後方，且出現
    塞放物品動作數次後滑向右側，於滑向右側時，可見右手仍
    抓取一盒狀物品，並在被告穿著褲袋附近出現塞取物品動作
    ，約2 秒後，被告右手回到前方，起身離開。
  (七)依前開勘驗結果所示，被告於監視錄影畫面開始，到前方女
    性離開陳列架區、至被告離開陳列架區結帳期間，被告身軀
    緊靠店內放置保險套陳列架區域，被告左手則數次離開身軀
    前方，未出現在畫面中，嗣後監視錄影畫面中即出現左手伸
    入所穿著背心衣物內，在背後下半部及腰際部分上下滑動數
    次，及伸向左後方腰際，並出現類似塞物品動作上下移動約
    8 秒，另自被告後背右側自背心內掉落一反光淡綠色盒狀物
    品，並滑落到其後方緊靠之陳列架下方後，被告均無常人訝
    異、轉頭找尋物品之反應，卻仍面向前方，於未轉頭查看掉
    落物品掉落位置，即以右手伸向後方，於抓取到一反光淡綠
    色盒狀物品後，亦未第一時間將該遺落物品放置在身上衣物
    袋內，反將右手抓取之物品伸入身上穿著背心內後方，且出
    現塞放物品動作數次後，始滑向右側，並塞入所穿著褲袋內
    等情以觀，被告先有疑似在放置遺失保險套陳列架區拿取物
    品、在其身上塞物品之動作，其後抓取物品，至放置物品在
    其身上數個動作，均與常人顯現拾起掉落物品行為大相逕庭
    。
  (八)佐以被告當時站立位置背後陳列架上確實有擺放超力家計號
    保險套產品，亦有偵查卷附之現場照片（見偵查卷第21頁）
    可資為憑。而本院當庭勘驗告訴人當庭提出超力家計號保險
    套，外包裝為一淡綠色盒狀物品，亦有勘驗筆錄（見本院98
    年易269 卷41頁）可按，足見監視畫面中自被告身後掉落之
    盒狀物品，應係被告取自陳列架上超力家計號保險套，並將
    之藏放於身後腰際之處，因被告蹲下時，遭到擠壓而自身後
    滑落，益徵被告於98年4 月12日12時4 分許，在新竹市○區
    ○道路3 段2 號7-11便利商店內，徒手竊取店內開放式陳列
    架上超力家計號保險套1 盒，得手後藏置衣褲口袋內之事實
    ，堪以認定。
  (九)雖被告辯稱：監視錄影畫面中淡綠色盒狀物是伊台北朋友甲○○給伊的東西，裡面是放雄果素美白乳液的化妝品。伊放
    在背心口袋，不知口袋破洞變大，盒子才從破洞地方掉出來
    等語。然查：
    1.證人甲○○於本院證稱：98年4 月間有給被告1 批雄果素
      的試驗品，是用塑膠袋裝，白色瓶子，每瓶大約5 毫升，
      伊給他之後，他就說他要去南部，被告將伊所給的1 袋雄
      果素放進背心的口袋。當時被告有提到要做盒子的事情，
      惟並未提到盒子樣式大小，也沒有提到用何種材質設計，
      亦未提到1 個盒子裡面要放幾瓶雄果素，只有提到1 個月
      要使用30毫升的量等語（見本院卷第22-23 、第26-27 頁
      ），核與被告提出盒子上記載雄果素每瓶每瓶3 毫升容量
      ，及被告於本院訊問時陳述監視錄影畫面中，綠色盒子是
      伊台北朋友甲○○給伊的東西等語顯然不同。
    2.另被告又於偵查中陳述：雄果素是我們研發要上市產品，
      裡頭是白色小包裝，當時伊想用30ML，在市面上找適合大
      小的盒子，後找到電燈泡盒子大小最適合，因要伊設計盒
      子大小，製造廠商設計外包裝，伊想強調是草本，臨時以
      綠色紙包裝電燈泡盒子等語（見偵查卷第30頁），亦與證
      人甲○○則於本院證稱：伊一個朋友賣雄果素，伊覺得還
      不錯，當時伊與幾個朋友想要代理該雄果素產品去大陸賣
      ，並未包含被告等語陳述內容不符。且依被告於偵查中前
      開陳述，被告顯然就包裝部分已經在市面上找尋有一段時
      間，後來才決定以電燈泡盒子大小設計包裝。然依被告於
      本院審理時陳述：伊前一天從台北淡水證人甲○○住處南
      下到新竹伊同學位於空軍醫院後面住處借宿，第二天起床
      之後，伊要往台中走，經過這家店伊進去買飲料，準備要
      上高速公路。熊果素美白包裝的盒子，伊是在前一天晚上
      借住同學家包裝的。盒子包裝與材料在伊同學陳立昇那裡
      拿到的，他本身賣汽車進口機油，伊拿來隨手包裝。是前
      一天晚上垃圾車要收垃圾時，伊有看到盒子，所以先拿出
      來用等語（見本院卷第47-48 頁），亦與被告在偵查中陳
      述以在市面上找尋多時包裝設計說詞相左，足見被告所稱
      雄果素美白產品盒子，係臨訟製作，並配合證人甲○○證
      述內容，而更異其陳述。
    3.再本院當庭勘驗被告案發當日穿著之背心，勘驗結果如下
      ：背心前方右側靠近鈕扣的地方，有一開口約29公分，該
      開口下方衣服邊緣處已經脫線約18公分，該背心右側開口
      處至被告右側中心處，一直到右側中心處往後方8 公分處
      位置，開口位置分佈在被告右側。被告蹲下來之後，開口
      位置分佈在被告右側至後口袋右側外緣處，被告前方左右
      兩側，上下各有口袋一只。本院並請被告再次穿上前開背
      心，請被告將被告庭呈之雄果素美白盒子放入被告所稱的
      衣物外緣開口處，再請被告從法庭門口進入之後，走向證
      人發言台前蹲下，請被告再行起立，被告背心內的盒子從
      被告背心下端脫線開口處自然滑落等情，亦有本院審判筆
      錄在卷可憑。前開勘驗結果，與上開勘驗監視錄影畫面所
      示之「被告後背右側自背心內掉落一反光淡綠色盒狀物品
      」掉落位置，顯有不同。
    4.從而，被告前開辯解，顯不可採。
  (十)綜上事證，被告竊盜犯行，事證明確，洵堪認定，應予依法
    論罪科刑。
二、論罪科刑部分：
    核被告丙○○所為，係犯刑法第320 條第1 項竊盜罪。爰審
    酌被告無前科，素行尚可，有臺灣高等法院被告前科紀錄表
    可憑，惟不思以己力獲取財物，竊取他人財物供己所用，致
    被害人遭受財產上損害，危害社會治安與他人財產安全，守
    法意識薄弱，及犯後否認犯行，及其所竊得財物價值為119
    元亦據告訴人證述在卷、大學畢業智識程度等一切情狀，爰
    量處如主文所示之刑，併諭知易科罰金之折算標準，以資懲
    儆。
三、另不為無罪諭知部分：
  (一)公訴意旨另以：被告丙○○於98年4 月12日12時4 分許，在
    新竹市○區○道路3 段2 號7-11便利商店內，除徒手竊取店
    內開放式陳列架上超力家計號保險套1 盒外，另同時竊取岡
    本OK衛生套2 盒、愛戴衛生套1 盒，因認被告此部分亦涉犯
    竊盜罪嫌等語。
  (二)按犯罪事實應依證據認定之，無證據不得推定其犯罪事實，
    刑事訴訟法第154 條定有明文。又按刑事訴訟法上所謂認定
    犯罪事實之證據，係指足以認定被告確有犯罪行為之積極證
    據而言，該項證據自須適合於被告犯罪事實之認定，始得採
    為斷罪資料；如未能發現相當證據，或證據不足以證明，自
    不能以推測或擬制之方法，以為裁判之基礎；告訴人之告訴
    係以使被告受刑事訴追為目的，是其陳述是否與事實相符，
    仍應調查其他之證據以資審認。
  (三)告訴人固分別於警詢、偵查、本院指訴、證述被告於98年4
    月12日在其擔任店長7-11便利商店竊取除超力家計號衛生套
    1 盒外，另同時竊取岡本OK衛生套2 盒、愛戴衛生套1 盒等
    語。然查：依前開本院當庭勘驗監視錄影畫面之勘驗結果內
    容，並未攝錄到被告有竊取前開衛生套之行為，另監視錄影
    畫面僅錄得自被告腰際滑落1 盒超力家計號衛生套，參諸告
    訴人亦於本院證述當日店內清點紀錄已銷毀，無從提供等語
    ，則自難僅憑被告於當日有至該店消費及竊取超力家計號衛
    生套1 盒之事實，遽以認定被告亦同時竊取岡本OK衛生套2
    盒、愛戴衛生套1 盒之犯行。
  (四)此外，復查無其他證據證明被告涉有公訴人所指此部分竊盜
    犯行，應認此部分不能證明被告犯罪，惟公訴意旨認此部分
    與前開論罪科刑部分，為事實上一罪關係，爰不另為無罪之
    諭知。
據上論斷，應依刑事訴訟法第299 條第1 項前段，刑法第320 條
第1 項、第41條第1 項前段，刑法施行法第1 條之1 第1 項、第
2 項前段，判決如主文。
本案經檢察官陳宏兆到庭執行職務。
中    華    民    國    99    年    4     月    29    日
                        刑事第四庭    法  官    邱玉汝
以上正本證明與原本無異。
如不服本判決應於收受判決後10日內向本院提出上訴書狀，並應
敘述具體理由。其未敘述上訴理由者，應於上訴期間屆滿後20日
內向本院補提理由書(均須按他造當事人之人數附繕本)「切勿逕
送上級法院」。
中    華    民    國    99    年    4     月    29    日
                                      書記官    陳怡芳
附錄本案論罪科刑法條：
刑法第320條：
意圖為自己或第三人不法之所有，而竊取他人之動產者，為竊盜
罪，處五年以下有期徒刑、拘役或五百元以下罰金。
意圖為自己或第三人不法之利益，而竊佔他人之不動產者，依前
項之規定處斷。
前二項之未遂犯罰之。

司法院資訊處製作；財團法人民間司法改革基金會備份。
